臺灣高雄地方法院刑事判決
110年度訴字第837號
公  訴  人  臺灣高雄地方檢察署檢察官
被      告  李振聰


選任辯護人  徐豐明律師
上列被告因毒品危害防制條例案件，經檢察官提起公訴（110年
度偵字第19014號），本院判決如下：
    主  文
李振聰犯販賣第二級毒品罪，累犯，處有期徒刑拾年陸月。未扣
案之行動電話（含SIM卡壹張：0000000000號）壹支沒收，於全
部或一部不能沒收或不宜執行沒收時，追徵其價額。
    事  實
一、李振聰明知甲基安非他命係毒品危害防制條例第2條第2項第2
    款所列之第二級毒品，不得非法持有、販賣，竟基於販賣第二
    級毒品以營利之犯意，於民國110年1月28日0時許，在高雄
    市○○路0段000巷0號徐仁傑住處，以新臺幣（下同）7,000元
    之代價，販賣第二級毒品甲基安非他命10包予徐仁傑，並當
    場交付甲基安非他命10包予徐仁傑，價金則約定由徐仁傑先
    行賒欠，迨徐仁傑自行出售上開毒品獲利後再交付（徐仁傑
    此部分涉嫌意圖販賣而持有第二級毒品部分，另案偵辦），
    而完成交易。嗣因徐仁傑遲未尋得買家，致無法償還賒欠之
    價金，經李振聰於110年1月29日20時58分許持用0000000000
    門號與徐仁傑持用之0000000000門號聯繫後，李振聰同意徐
    仁傑退還向其購得之甲基安非他命10包。嗣因徐仁傑另涉嫌
    販賣毒品，經臺灣高雄地方檢察署檢察官指揮屏東縣政府警
    察局東港分局對徐仁傑持用之0000000000門號實施通訊監察
    後，發現徐仁傑持用其上開門號與李振聰聯繫，因而查獲上
    情。
二、案經臺灣高雄地方檢察署檢察官指揮屏東縣政府警察局東港
    分局偵查起訴。
    理  由
一、證據能力部分：
  ㈠證人徐仁傑於警詢之證述，經選任辯護人主張屬被告以外之
    人審判外之陳述，爭執其證據能力。而證人徐仁傑經本院依
    法傳喚、拘提均未到庭，有本院送達證書、個人基本資料查
    詢結果、臺灣高等法院在監在押全國紀錄表及高雄市政府警
    察局林園分局111年4月8日之函及後附之檢還拘票、拘提未
    獲報告書等在卷可稽，證人徐仁傑既已經本院合法傳喚及拘
    提均未到，客觀上顯有不能於審判中到庭接受詰問之情形，
    已無從依法踐行詰問程序，本院審酌證人徐仁傑於警詢之證
    述，係為證明被告本案販賣第二級毒品之犯罪事實存否所必
    要，而具「必要性」，且依證人徐仁傑警詢筆錄內容觀之，
    證人徐仁傑係經警員提示其與被告間之通訊監察對話譯文後
    ，自行陳述該對話聯繫內容係向被告購買毒品，並無警員刻
    意誘導之情，且採一問一答方式，有該警詢筆錄在卷可證，
    又其於警詢所為之陳述，與案發時間較為相近，對於案情之
    記憶自較為深刻，且未與被告同庭接受訊問，較無來自被告
    同庭在場之壓力而故為迴護被告之可能，復無其他妨害證人
    陳述任意性之情事，應認其信用性已獲得確切保障，是其於
    警詢時之陳述，依刑事訴訟法第159 條之3第3 款之規定，
    應有證據能力。
　㈡選任辯護人為被告辯護主張：證人徐仁傑持用之0000000000
    門號與被告之通訊監察譯文為被告以外之人審判外之陳述，
    且被告是針對有無海洛因之門路而交談，證人徐仁傑則是針
    對10包安非他命而交談，雙方對話雞同鴨講，該譯文顯有不
    可信之情況，依刑事訴訟法第159條之4第1款之規定，爭執
    其證據能力等語。惟按，通訊監察之錄音，係利用科技產物
    取得之證據，與供述證據性質不同，是否具備證據能力，端
    視該證據之取得是否合法為定，不適用傳聞排除法則。若取
    得該證據之機械性能與操作技術無虞，錄音內容之同一性即
    無瑕疵可指；又翻譯者之聽覺及語言之理解若不成問題，譯
    文與錄音之同一性，即無可非議。亦即通訊監聽（錄）本質
    上係搜索扣押之延伸，其取得證據之證據能力有無，厥以監
    聽（錄）之「合法性」作決定，如係合法監聽所取得，不生
    欠缺證據能力問題。此種監聽（錄）取得之證據，雖具有「
    審判外陳述」之外觀，但並不適用供述證據之傳聞排除法則
    （最高法院101年度台上字第6042號刑事判決、101年度台上
    字第1128號刑事判決、101年度台上字第167號刑事判決意旨
    參照）。而本案之通訊監察錄音係屏東縣警察局東港分局循
    法定程序，針對證人徐仁傑持用之0000000000門號向臺灣高
    雄地方檢察署檢察官報請偵辦並聲請通訊監察，由臺灣高雄
    地方檢察署檢察官向本院聲請通訊監察而獲核准，執行後發
    現該通訊監察內容涉及被告涉嫌販賣毒品犯行，屬證人徐仁
    傑以外之其他案件犯罪內容，經屏東縣警察局東港分局將上
    情陳報臺灣高雄地方檢察署以及本院，本院依通訊保障及監
    察法第18條之1第1項之規定，審查認可該通訊監察內容為通
    訊保障及監察法第5條第1項所列各款之罪，此有本院110年4
    月26日雄院和刑110聲監可64字第205號函以及屏東縣政府警
    察局東港分局偵查隊110年4月19日偵查報告各1份在卷可證
    （見偵卷第119頁至第124頁），是該通訊監察錄音係屬符合
    通訊保障及監察法而取得之證據，就此情被告及選任辯護人
    亦未爭執。再經本院於審理程序播放該通訊監察錄音並製作
    勘驗筆錄，確認該錄音內容係被告與證人徐仁傑之對話，且
    通訊監察之譯文內容如本院勘驗筆錄之記載，被告及選任辯
    護人對於被告與證人徐仁傑之對話譯文文字內容之正確性亦
    無爭執，此有本院勘驗筆錄在卷可參（見本院卷第127頁至
    第129頁），故上開通訊監察錄音內容以及譯文既屬合法取
    得，譯文與錄音內容復互核一致，自有證據能力無疑。選任
    辯護人主張該譯文內容屬傳聞證據，尚無足採。
　㈢本判決所引用之其餘供述證據（含書面陳述），屬被告以外
    之人於審判外所作之陳述者，公訴人、被告及選任辯護人於
    本院準備程序時，均表示同意有證據能力（見本院卷第61頁
    、第71頁），本院斟酌此等供述證據作成時之情況，並無違
    法不當情事，且認為以之作為證據應屬適當，依刑事訴訟法
    第159 條之5 第1 項之規定，得作為證據。至以下所引用之
    非供述證據，均非人對現場情形之言詞描述本身，自無傳聞
    法則之適用，且無違法取得之情形，故亦得作為證據。
二、訊據被告矢口否認上開犯行，辯稱：我於110年1月28日是去
    找徐仁傑要向他買海洛因，但沒買到，我拜託徐仁傑幫我問
    有無別的門路。當天在徐仁傑家中我把自己的安非他命拿出
    來吸食，結果遺落在徐仁傑家中。於隔天1月29日在電話中
    我問海洛因的事情，徐仁傑說沒有，他另外叫我把東西收回
    去，我就知道我的安非他命掉在他那邊，於1月29日晚上10
    時許去徐仁傑家中拿回來云云。選任辯護人為被告辯護稱：
    被告於1月29日電話中是針對徐仁傑自己的販毒銷路及有無
    海洛因門路交談，徐仁傑則是針對10包安非他命交談，且徐
    仁傑在對話中表示「已經試我哪有辦法」、「我沒有給你動
    」，可見徐仁傑認為10包安非他命為被告所有，被告才驚覺
    所有之10包安非他命遺忘在徐仁傑處，其後徐仁傑稱「不然
    ，還是看你要收收回去」，被告才稱「好阿，我晚上再收回
    去」，直至此時話題才一致在10包安非他命上等語。經查：
　㈠證人徐仁傑於110年4月8日以及同年8月12日之警詢中證稱：
    我於110年1月28日凌晨0時許，在我住處門外，向綽號「聰
    仔」之人購買安非他命10包，價值7,000元，當下我欠「聰
    仔」7,000元，等安非他命出售後，再將毒品販賣所得還給
    「聰仔」，交易成功。但是我還沒將安非他命販賣出去，1
    月29日「聰仔」打電話問我賣了多少，因為沒賣出毒品所以
    通話完後晚上10時30分許，「聰仔」就來我家將安非他命拿
    回去。我是以1包700元跟被告買斷，如果有人要跟我買，我
    會以1包1,000元賣出去，賺中間價差300元等語（見偵卷第4
    4頁至第45頁、第56頁）。證人徐仁傑並指認綽號「聰仔」
    之人即為被告，此有指認犯罪嫌疑人紀錄表在卷可參（見偵
    卷第65頁至第68頁），而自上開內容可見證人徐仁傑歷次警
    詢均明確證稱於110年1月28日凌晨0時許，向被告購入價值7
    ,000元之第二級毒品安非他命10包，約定先賒欠價金，於販
    售出去之後再將價金交付被告，自己則賺取價差，惟未賣出
    而於110年1月29日由被告將10包毒品收回之情。且衡情證人
    徐仁傑因另案為警於110年4月8日查獲時，供稱當日遭查獲
    之毒品係向綽號「武億」之人所購買，並指認「武億」之真
    實身分等語（見偵卷第35頁至第37頁），且證人徐仁傑既已
    將上開10包毒品返還被告，其嗣後遭查獲時並未扣得任何源
    自被告之毒品，而係扣得向綽號「武億」之人所購買之毒品
    ，則證人徐仁傑既已供出毒品來源為綽號「武億」之人，其
    亦無任何供出被告以獲得減刑之必要。況且若該10包毒品確
    係被告遺忘在證人徐仁傑住處，則證人徐仁傑大可向警員表
    明上情，證人徐仁傑即無涉嫌持有甚至被論以意圖販賣而持
    有毒品之刑責，被告亦不會被追究販賣之刑責，衡情證人徐
    仁傑應無誣指被告販毒之必要，畢竟此舉不僅損人亦不利己
    。是證人徐仁傑上開證述之可信度極高。
　㈡被告持用之0000000000門號，於110年1月29日晚上8時58分許
    ，撥打給證人徐仁傑持用之0000000000門號，因證人徐仁傑
    遭通訊監察，而有通訊監察錄音及譯文，此有本院109年聲
    監字第1149號通訊監察書及電話附表、本院110年聲監續字
    第75號通訊監察書及電話附表、本院110年4月26日雄院和刑
    110聲監可64字第205號認可通訊監察內容之函文在卷可參（
    偵卷第77頁至第80頁、第119頁）。而經本院勘驗該通通訊
    監察錄音，確認有以下之對話內容（見偵卷第9頁；本院卷
    第127頁至第128頁）：「　
　　A（證人徐仁傑）：喂！
    B（被告）：我啦，朝仔他朋友。
    A（證人徐仁傑）：嘿！
    B（被告）：阿現在...出去的怎樣？
    A（證人徐仁傑）：都沒有那個到捏。
    B（被告）：都沒有...，這樣...有辦法嗎？
    A（證人徐仁傑）：阿我沒有動，連那個都要先試，已經試
    我哪有辦法。
    B（被告）：蛤，還有辦法試？
    A（證人徐仁傑）：嘿阿。
    B（被告）：沒啦。
    A（證人徐仁傑）：阿我沒有給你動阿。
    B（被告）：恩...。
    A（證人徐仁傑）：嘿阿...。
    B（被告）：如果這樣...。
    A（證人徐仁傑）：不然，還是看你要收收回去。
    B（被告）：好阿，我晚上再收回去。
    A（證人徐仁傑）：喔。
    B（被告）：恩。
    A（證人徐仁傑）：好。
    B（被告）：我晚上差不多，差不多10點下去收。
    A（證人徐仁傑）：好啦。」等語。以上通聯對話內容均為
    台語對話，而原始執行通訊監察之屏東縣政府警察局東港分
    局譯文表將「出去的怎樣」記載為「兜售的怎樣」，經本院
    勘驗確認被告與證人徐仁傑對話時，被告實際係以台語稱「
    出去的怎樣」。而自上開通聯對話內容可見係被告主動撥打
    電話給證人徐仁傑，且被告一開始即主動詢問證人徐仁傑「
    出去的怎樣」，證人徐仁傑於警詢中並證稱：被告是問其有
    沒有將毒品販售出去等語（見偵卷第45頁），證人徐仁傑在
    通聯對話中回答「都沒有那個到」，證人徐仁傑於警詢中並
    證稱：這句話意思就是毒品都還沒有賣出去等語（見偵卷第
    45頁）。證人徐仁傑又在通聯對話中稱：「連那個都要先試
    」，證人徐仁傑於警詢中並證稱：這句話意思為藥腳如果要
    購買毒品，會先說試試食用看看等語（見偵卷第45頁），徐
    仁傑嗣於上開通聯對話中稱「阿我沒有給你動阿」、「不然
    ，還是看你要收收回去」，證人徐仁傑於警詢中並證稱：「
    還是看你要收收回去」這句話意思為我叫被告將毒品10包拿
    回去等語（見偵卷第45頁），而被告即於通聯對話中回答「
    好阿，我晚上再收回去」、「我晚上差不多，差不多10點下
    去收」等語。細譯上開通聯對話內容，與證人徐仁傑警詢證
    述其向被告購得毒品10包後，隔日被告在電話中詢問自己兜
    售得如何，證人徐仁傑稱都還沒有賣出，且藥腳說要試，並
    問被告要不要把毒品10包收回去，被告即表示要收回，並於
    晚上10時30分許來拿回毒品等過程均互核一致，是證人徐仁
    傑警詢之證述與通訊監察譯文相符，堪認屬實。
　㈢被告雖以前詞置辯，惟被告對於其與證人徐仁傑之電話通聯
    內容之歷次辯解如下：①於警詢中供稱：我與徐仁傑的對話
    「兜售得怎樣」是我知道徐仁傑本身有在販賣毒品，我問他
    毒品賣得好不好，「阿沒給你動，連那個都要先試」、「蛤
    ，還有辦法試？」是我要將10包安非他命拿回來，沒辦法試
    吃等語（見偵卷第16頁）；②於偵查中供稱：我跟徐仁傑的
    通話「兜售的怎麼樣」是因為徐仁傑有在賣藥，我前一天請
    他幫忙問海洛因的門路，徐仁傑說「還是看你要收收回去」
    是他說要施用我的安非他命，我說沒辦法，徐仁傑說不然你
    自己收回去的意思，我自己花錢的東西為什麼要給他吃等語
    （見偵卷第156頁至第157頁）。若被告警詢中之辯解為真，
    則被告在電話中第一句話就詢問徐仁傑毒品賣得好不好等語
    ，然毒品交易為政府嚴厲查禁之違法行為，交易雙方皆盡可
    能掩飾行蹤、秘密進行，如以電話聯繫亦為免遭監聽留下犯
    罪證據，多以暗語交談，非必要亦不會在電話中談論毒品交
    易相關之事，被告既辯稱與徐仁傑無毒品交易，跟徐仁傑不
    熟也沒有交情等語（見本院卷第73頁），卻在電話中「關心
    」徐仁傑販賣毒品之狀況，顯與毒品交易者之聯繫習慣不符
    。而被告於偵查中又改稱：「兜售的怎麼樣」是詢問徐仁傑
    購買海洛因之門路等語，是被告就此部分前後供述不一，顯
    有可疑。再者，證人徐仁傑在通聯對話中針對被告上開疑問
    回答：「都沒有那個到」，被告即稱：「這樣…有辦法嗎」
    ，證人徐仁傑回答：「啊我沒有動，連那個都要試，已經試
    我哪有辦法」，被告即稱：「蛤，還有辦法試？」，自以上
    通聯對話可見證人徐仁傑回答之內容係表達其對於持有之毒
    品都沒有動，沒有讓他人試用之意，並非表示自己要試用或
    施用該等毒品，然而被告卻於警詢中辯稱上開對話內容是表
    示自己的安非他命不能試吃等語，嗣於偵查中又改口辯稱上
    開對話內容是不讓徐仁傑施用自己之安非他命等語，該等辯
    解均顯與上開對話之文意不符。至於選任辯護人雖為被告辯
    稱被告上開通聯對話中是談論海洛因的門路，證人徐仁傑卻
    是談論10包安非他命，兩人係雞同鴨講，被告才驚覺自己的
    10包安非他命遺忘在徐仁傑處等語。然而倘若被告確實是向
    徐仁傑詢問海洛因之事，嗣後才發現徐仁傑說的是安非他命
    ，也因此發覺自己的安非他命遺忘在徐仁傑處，則被告理應
    在發現此誤會後，在通聯對話中表現出轉折、再度確認徐仁
    傑所說之客體對象，並且主動表示要求取回自己的安非他命
    。然而上開通聯對話內容皆未見被告有任何發現誤會後再次
    確認之情，況且上開通聯對話係由徐仁傑主動表示「不然，
    還是看你要收收回去」，若該等安非他命確實係被告所有而
    只是遺忘在徐仁傑處，理應直接返還被告，而無任何討論磋
    商之空間，然而徐仁傑卻係以疑問之方式詢問被告是否要收
    回，更顯見該等物品已經移轉所有權給徐仁傑，徐仁傑才有
    立場詢問被告是否考慮收回。而被告立即回答「好阿，我晚
    上再收回去」，此亦顯示被告與徐仁傑二人從頭至尾談話之
    客體對象均無誤會，兩人對話流暢而無互相確認彼此交談客
    體之情形，足見被告與徐仁傑該通聯對話皆是在談論前一日
    由被告販賣給徐仁傑的10包安非他命。被告與選任辯護人上
    開辯詞，均無足採，被告上開犯行足堪認定。
　㈣又按一般人多未詳予區分「安非他命」與「甲基安非他命」
    係兩種不同之毒品，而均逕泛稱為「安非他命」，且國內目
    前極少有「安非他命」，此為本院職務上已知之事實，故被
    告與證人徐仁傑歷次筆錄中所稱之「安非他命」應均為「甲
    基安非他命」無誤，附此敘明。
　㈤又販賣毒品之行為，本無一定之公定價格，是其各次買賣價
    格，當亦各有差異，或隨供需雙方之資力、關係之深淺、需
    求之數量、貨源充裕與否、販賣者對於資金之需求如何，殷
    切與否，以及政府查緝之態度，進而為各種不同之風險評估
    ，而為機動性調整，是其價格標準，自非一成不變。況且，
    販賣者從各種「價差」或「量差」或係「純度（如摻入葡萄
    糖等物）」謀取利潤方式，或有差異，然其所圖利益之非法
    販賣行為目的，則屬相同，並無二致。且依一般民眾普遍認
    知毒品之非法交易，向為政府查禁森嚴，且重罰不寬貸，衡
    諸常情，倘非有利可圖，絕無平白甘冒被重罰高度風險之理
    。本件依卷附證據資料，固無從得知被告購入、販出甲基安
    非他命之具體數量及價差，然販賣毒品之法定刑度甚重，此
    為眾所週知之事實，苟無任何利潤可圖，被告當無甘冒重典
    科刑之風險，無故出售第二級毒品甲基安非他命予證人徐仁
    傑之可能。是被告上開販賣毒品行為，確具營利之意圖，應
    可認定。綜上，被告上開販賣第二級毒品甲基安非他命之犯
    行，足堪認定，應予依法論科。
四、論罪科刑之法律適用：
  ㈠核被告所為，係犯毒品危害防制條例第4條第2項之販賣第二
    級毒品罪，其為供販賣而持有第二級毒品之低度行為，應為
    販賣第二級毒品之高度行為所吸收，不另論罪。
  ㈡被告前因毒品、竊盜等案件，分別經本院、臺灣高等法院高
    雄分院判處罪刑確定，並由本院分別以：105年度聲字第152
    4裁定合併定應執行有期徒刑2年確定、以106年度聲字第345
    5號裁定合併定應執行有期徒刑1年3月確定，經接續執行，
    於108年3月15日縮短刑期假釋出監付保護管束，嗣經撤銷保
    護管束而執行殘刑，於109年5月10日執行完畢等情，有臺灣
    高等法院被告前案紀錄表可參，其於受有期徒刑執行完畢後
    ，5年以內故意再犯本件有期徒刑以上之罪，為累犯。依司
    法院釋字第775 號解釋意旨，係指構成累犯者，不分情節，
    一律加重最低本刑，於不符合刑法第59條所定要件之情形下
    ，致生行為人所受之刑罰超過其所應負擔罪責之個案，不符
    罪刑相當原則、比例原則，於此範圍內，在刑法第47條第1 
    項修正前，為避免發生上述罪刑不相當的情形，法院就該個
    案應裁量是否加重最低本刑；亦即，僅於個案經裁量後認應
    處最低法定刑，又無法適用刑法第59條規定減輕之情形，法
    院始應依此解釋意旨裁量不予加重最低本刑（最高法院109 
    年度台上字第619 號判決意旨參照）。則被告所犯本案販賣
    第二級毒品犯行，並無應處最低法定刑之情形，故被告本案
    所犯販賣第二級毒品犯行，除法定刑為無期徒刑部分不得加
    重外，應依刑法第47條第1項之規定加重其刑。
　㈢爰以行為人之責任為基礎，審酌被告明知毒品戕害施用者身
    心健康，一旦染癮，難以戒除，常使施用者經濟地位發生實
    質改變而處於劣勢，且為持續獲得毒品，常淪為盜匪之類，
    影響社會治安，被告竟仍販賣甲基安非他命予證人徐仁傑欲
    藉此牟利，且被告犯後仍否認販賣毒品之犯行，所為實應非
    難。惟衡酌被告販賣毒品次數僅1次，且並未獲取價金之犯
    罪情節，以及其自述之教育程度、經濟及生活狀況（見本院
    卷第170頁）等一切情狀，量處如主文所示之刑。
五、沒收部分：
    被告本案持以與證人徐仁傑聯繫販賣毒品事宜所用之門號00
    00000000號行動電話，據被告供稱為其所有之物等語（見本
    院卷第47頁至第48頁），該等門號SIM 卡以及行動電話為被
    告本案犯行所用之物，均未扣案，應依毒品危害防制條例第
    19條第1 項之規定宣告沒收，並於全部或一部不能沒收或不
    宜執行沒收時，均追徵其價額。
據上論斷，應依刑事訴訟法第299 條第1 項前段，判決如主文。
本案經檢察官張雅婷提起公訴，檢察官李佳韻到庭執行職務。
中　　華　　民　　國　　111 　年　　4 　　月　　21　　日
                  刑事第十五庭審判長法　官  方錦源
                                    法  官  陳彥霖 
                                    法  官  都韻荃
以上正本證明與原本無異。
如不服本判決應於收受送達後20日內向本院提出上訴書狀，並應
敘述具體理由；如未敘述上訴理由者，應於上訴期間屆滿後20日
內向本院補提理由書（均須按他造當事人之人數附繕本）「切勿
逕送上級法院」。
中　　華　　民　　國　　111 　年　　4 　　月　　21　　日
   　　　　　　　　　　　　　　　　 書記官  王芷鈴
附錄本案論罪科刑法條：
毒品危害防制條例第4條第2 項